【裁判字號】    89,訴,2196
【裁判日期】    891102
【裁判案由】    偽造有價證券
【裁判全文】
臺灣高雄地方法院刑事判決                        八十九年度訴字第二一九六號
    公訴人  臺灣高雄地方法院檢察署檢察官
    被  告  甲○○
    選  任
    辯護人  呂郁斌律師
右列被告因偽造有價證券案件，經檢察官提起公訴（八十九年度偵字第一七一六三號
），本院判決如左：
    主  文
甲○○意圖供行使之用，而偽造有價證券，處有期徒刑壹年拾月，緩刑貳年。
如附表二所示之物均沒收。
    事  實
一、甲○○無任何前科紀錄。
二、甲○○前因積欠乙○○債務，未能如期清償，而於民國八十八年五月底某日，在
    高雄市○○路六十巷一弄三號九樓乙○○住處，經乙○○要求開立票據作為擔保
    。甲○○竟基於偽造有價證券及私文書後行使之故意，返抵高雄縣岡山鎮○○里
    ○○路八號住處，拿取其弟黃聖達及其妹黃明華之印章各一枚後（用後即歸還，
    對印章並無不法所有之意圖），旋折回乙○○住處，未經同意，於乙○○住處，
    盜用黃明華、黃聖達之印章及偽造黃明華、黃聖達之署押於本票上，而偽造黃明
    華、黃聖達名義之本票；暨盜用黃明華、黃聖達之印章、偽造黃明華、黃聖達之
    署押於本票背面，以黃明華、黃聖達為背書人，而偽造黃明華、黃聖達名義之私
    文書（偽造本票及背書之明細，詳如附表一所示）後，將偽造之五一○八六一號
    黃明華本票（含偽造之黃聖達背書）、偽造之五一○八六二號黃聖達本票（含偽
    造之黃明華背書）、偽造之0000000號黃明華本票、及五一○八五四號本
    票（票背有偽造之黃明華、黃聖達背書），一併交予乙○○作為舊債務之擔保，
    而行使偽造之黃明華、黃聖達私文書及本票，足以生損害於黃明華、黃聖達、乙
    ○○。嗣於和解後，乙○○將如附表一所示之四紙本票均交還予甲○○。
三、案經乙○○訴由台灣高雄地方法院檢察署檢察官偵查後起訴。
    理  由
一、右揭事實，業據被告甲○○供承不諱，並據乙○○指訴及黃明華、黃聖達證述在
    卷，復有如附表一所示之四紙本票在卷可佐。事證明確，被告犯行堪予認定。
二、按本票背書，在票據法上係表示對本票負擔保責任之意思，為法律規定之文書，
    並非依習慣表示一定用意之證明，故為刑法第二百十條之私文書，而非刑法第二
    百二十條之準文書（參最高法院六十四年度第四次刑庭庭推總會議決議）。核被
    告甲○○所為，係犯刑法第二百零一條之偽造有證券罪（偽造五一○八六一號黃
    明華本票、五一○八六二號黃聖達本票、0000000號黃明華本票）、第二
    百十條第一項、第二百十六條之行使偽造私文書罪（於五一○八六一號本票背面
    偽造黃聖達背書、於五一○八六二號本票背面偽造黃明華背書、於五一○八五四
    號本票背面偽造黃明華、黃聖達背書）。又被告盜用黃明達、黃明華印章蓋印於
    本票及偽造署押於本票上以偽造本票，持以行使，盜用印章、偽造署押係偽造有
    價證券之階段行為；且行使偽造有價證券之低度行為，為偽造有價證券之高度行
    為所吸收，均不另論以盜用印章罪、偽造署押罪、行使偽造有價證券罪。又被告
    盜用印章、偽造署押於本票背面之行為，應為偽造私文書之行為所吸收；而偽造
    私文書之低度行為，又為行使偽造私文書之高度行為所吸收，均不另論以盜用印
    章罪、偽造署押罪、偽造私文書罪。又就「偽造黃明華、黃聖達私文書（背書）
    後行使」、「以黃明華為0000000號本票之共同發票人，而偽造黃明華該
    紙本票」部分，檢察官雖未起訴，但與已起訴之有罪部分，有裁判上一罪之關係
    ，應為起訴效力所及，本院自應併予審理。又被告同時偽造同一被害人即黃明華
    之兩張本票及兩件私文書（背書），就黃明華而言，被害法益僅一個，應僅單純
    論以一偽造有價證券罪及一行使偽造私文書罪。又被告同時偽造同一被害人，即
    黃聖達之兩件私文書（背書），就黃聖達而言，被害法益僅一個，應僅單純論以
    一行使偽造私文書罪。又被告同時、同地接續偽造黃明華、黃聖達之本票，因屬
    一行為侵害數人之個人法益，為想像競合犯，應依刑法第五十五條規定，從一重
    處斷，論以一罪即偽造有價證券罪。又被告同時、同地接續偽造黃明華、黃聖達
    之背書後行使，亦屬一行為侵害數人之個人法益，為想像競合犯，應依刑法第五
    十五條規定，從一重處斷，論以一罪即行使偽造私文書罪。又被告所犯上開二罪
    ，有方法結果之牽連關係，應依牽連犯之規定，從一重論以偽造有價證券罪。又
    被告偽造之本票張數不多，情節尚非如一般偽造價證券集團之重大，其一時失慮
    而罹重典，倘科以法定最輕刑之三年以上有期徒刑，衡之常情，猶嫌過重，其犯
    罪後坦承犯罪，且已與黃明華、黃聖達、乙○○達成和解，有和解書在卷可佐，
    情狀尚可憫恕，爰依刑法第五十九條規定減輕其法定本刑。爰審酌被告之品行及
    犯罪之目的、手段、所生損害、犯罪後之態度及其他一切情狀，量處如主文第一
    項所示之刑。又被告無任何前科紀錄，其因一時失慮致犯本案之罪，犯罪後坦承
    犯罪且與黃明華、黃聖達、乙○○達成和解，本院認上開所處之刑以暫不執行為
    宜，併予宣告緩刑二年。
三、扣案如附表二所示，偽造之五一○八六二號黃聖達本票，及偽造之五一○八六一
    號、0000000號黃明華本票各一張，依刑法第二百零五條沒收之。又五一
    ○八五四號甲○○名義之本票，雖非偽造，但其票背偽造之黃明華、黃聖達署押
    各一枚，亦沒收之。至於五一○八六二號、五一○八六一號、0000000號
    偽造本票上偽造之署押，則因已諭知沒收各該本票，故無庸另為沒收署押之諭知
    。
據上論斷，應依刑事訴訟法第二百九十九條第一項前段，刑法第二百零一條第一項、
第二百十條、第二百十六條、第二百零五條、第二百十九條、第五十五條、第五十九
條、第七十四條第一款，罰金罰鍰提高標準條例第一條前段，判決如主文。
本案經檢察官周天畏到庭執行職務。
中      華      民      國    八十九    年      十一      月    二      日
                      臺灣高雄地方法院刑事第六庭
                                          法  官  洪碩垣
右判決正本證明與原本無異
如不服本判決，應於送達後十日內，向本院提出上訴狀。
                                          書記官  顏平國
中      華      民      國    八十九    年      十一      月    十七    日
附錄本案論罪科刑法條全文
中華民國刑法第二百零一條
意圖供行使之用，而偽造、變造公債票、公司股票或其他有價證券者，處三年以上十
年以下有期徒刑，得併科三千元以下罰金。
行使偽造、變造之公債票、公司股票或其他有價證券，或意圖供行使之用，而收集或
交付於人者，處一年以上七年以下有期徒刑，得併科三千元以下罰金。
┌───────────────────────────────────┐
│附表一                                                                │
├─┬─────────────────────────────────┤
│  │於「甲○○為發票人、面額一百二十萬元、到期日八十八年五月一日、票號│
│１│五一○八五四號之本票」背面，偽造黃明華、黃聖達之署押各一枚，以黃明│
│  │華、黃聖達作為背書人，而偽造黃明華、黃聖達之私文書。              │
├─┼─────────────────────────────────┤
│  │盜用黃明華之印章，於「票號五一○八六一號、面額一百二十萬元、到期日│
│  │八十八年六月一日」之本票發票人欄及到期日欄各蓋印一次，並於發票人欄│
│２│偽造黃明華之署押一枚，以黃明華為發票人，而偽造黃明華名義之本票；暨│
│  │於該紙本票背面偽造黃聖達之署押一枚，及盜用加蓋黃聖達之印章一次，以│
│  │黃聖達作為背書人，而偽造黃聖達名義之私文書（註：甲○○本人亦於票背│
│  │書）。                                                            │
├─┼─────────────────────────────────┤
│  │盜用黃聖達之印章，於「票號五一○八六二號、面額一百二十萬元、到期日│
│  │八十八年六月一日」之本票發票人欄蓋印一次及偽造黃聖達之署押一枚，暨│
│３│於到期日欄盜用黃聖達、黃明華之印章各蓋印一次，而偽造黃聖達名義之本│
│  │票；暨於該紙本票背面偽造黃明華之署押一枚，及盜用加蓋黃明華之印章一│
│  │次，以黃明華作為背書人，而偽造黃明華名義之私文書（註：甲○○本人亦│
│  │於票背背書）。                                                    │
├─┼─────────────────────────────────┤
│  │盜用黃明華之印章，於「票號0000000號、面額六十萬元、到期日八│
│４│十八年六月十二日」之本票發票人欄蓋印一次，並於發票人欄偽造黃明華之│
│  │署押一枚，以黃明華為發票人，而偽造黃明華名義之本票（註：甲○○本人│
│  │亦於發票人欄簽名，而為共同發票人）。                              │
└─┴─────────────────────────────────┘
┌───────────────────────────────────┐
│附表二                                                                │
├─┬─────────────────────────────────┤
│１│偽造之五一○八六二號黃聖達本票一張，偽造之五一○八六一號、七五四八│
│  │七○一號黃明華本票各一張                                          │
├─┼─────────────────────────────────┤
│２│五一○八五四號甲○○名義之本票票背，偽造之黃明華、黃聖達署押各一枚│
└─┴─────────────────────────────────┘


司法院資訊處製作；財團法人民間司法改革基金會備份。
